【裁判字號】    90,易,2872
【裁判日期】    901003
【裁判案由】    詐欺
【裁判全文】
臺灣臺中地方法院刑事判決                          九十年度易字第二八七二號
    公  訴  人  台灣台中地方法院檢察署檢察官
    被      告  甲○○
右列被告因詐欺案件，經檢察官提起公訴（八十九年度偵字第一四六七六號），本院
判決如左：
    主  文
甲○○幫助連續意圖為自己不法之所有，以詐術使人將本人之物交付，累犯，處有期
徒刑肆月，如易科罰金，以參佰元折算壹日。
    事  實
一、甲○○前於民國（下同）八十五年間，因犯業務侵占、違反槍砲彈藥刀械管制條
    例、詐欺及妨害兵役法等案件，分別經台灣高雄地方法院及本院判處有期徒刑一
    年二月、三月、四月、三月確定，嗣經更定應執行有期徒刑一年八月，於八十六
    年八月十九日假釋付保護管束，於八十七年一月十七日假釋期滿執行完畢。猶不
    知悔改，緣自稱「黃國勝」、「王先生」真實姓名、年籍不詳之成年男子、及自
    稱「吳小姐」真實姓名、年籍不詳之成年女子等人，於中國時報刊登廣告，以電
    話號碼（○二）00000000、（○二）00000000電話聯絡，詐稱
    可為人代辦信用貸款，然需先辦理徵信，繳交徵信手續費及保證金等費用，使急
    需資金週轉之人陷於錯誤，誤以為可以此方式貸得款項，而將手續費等費用匯入
    其指定之帳戶而交付財物。甲○○於八十九年三月間，由報紙廣告知悉自稱「黃
    國勝」之人欲收購金融機構帳戶存摺、提款卡及印章，甲○○因經濟困窘，可預
    見其將自己帳戶借予他人使用，足供他人詐騙財物，仍不違背其本意，竟依該廣
    告上之電話，與自稱「黃國勝」之人聯絡後，於八十九年三月十五日及同月十六
    日，至第一商業銀行北台中分行、遠東商業銀行、彰化商業銀行、誠泰商業銀行
    、台新商業銀行、合作金庫及郵局等金融機構開設存款帳戶，而於同年三月十六
    日下午某時，在台中市○○路與東興路口之遠東商業銀行前，將其申領之第一商
    業銀行北台中分行帳號000－00－000000號帳戶及遠東商業銀行、彰
    化商業銀行、誠泰商業銀行、台新商業銀行、合作金庫等金融機構開設之存款帳
    戶存摺、提款卡及印章共六份，以每本存摺一千五百元之代價，及於同年三月二
    十三日，在上址，將郵局存款帳戶存摺、提款卡及印章，以每本四千元之代價，
    出售給自稱「黃國勝」之人，共得款一萬三千元，以此方式幫助自稱「黃國勝」
    等人詐騙財物。嗣於八十九年三月三十日，急需資金購車之乙○○，見上開報紙
    上刊登之廣告，而與自稱「吳小姐」之人聯絡，經「吳小姐」人告知需繳納手續
    費一萬元後始可辦理信用貸款，乙○○即依指示匯款至甲○○之第一商業銀行北
    台中分行帳戶內，其後自稱「王先生」之人告知尚須繳納保證金三萬元，乙○○
    陷於錯誤，再將三萬元匯入所指定之黃永興（另案偵辦）之帳戶後，乙○○始終
    無法領取信用貸款，亦無法與之取得聯絡，始知受騙。
二、案經乙○○訴由台北市政府警察局大同分局報告臺灣士林地方法院檢察署呈請臺
    灣高等法院檢察署核定移轉台灣台中地方法院檢察署檢察官偵查起訴。
    理  由
一、訊據被告甲○○固坦承曾將上開銀行帳戶存摺、提款卡及印章共七份販賣給前開
    自稱「黃國勝」之不詳姓名成年男子之事實，惟矢口否認有何幫助詐欺取財之犯
    行，辯稱：其因工作不順生活有問題，在報紙上看到收購存摺、專作股票、銀行
    用，才販賣存摺云云。然查：
（一）告訴人乙○○確受真實姓名不詳之人所組成之「假貸款、真詐財」集團以可代
      辦信用貸款之方式詐騙，並將款項匯入被告之帳戶，而遭提領等情，業據告訴
      人乙○○於警訊時指訴綦詳，並有第一商業銀行客戶交易明細表一份、匯款單
      一份、中國時報廣告影本一份附卷可稽。是該等真實姓名不詳之人顯具意圖為
      自己不法所有之概括犯意，以「假貸款、真詐財」為詐術，使乙○○陷於錯誤
      ，而將本人之財物交付，該等真實姓名不詳之人應係犯連續詐欺取財罪甚明。
（二）再被告供承確有以每本銀行存摺一千五百元、郵局存摺每本四千元之代價，將
      其所有之銀行活期存款存摺、郵政儲金帳戶存摺、開戶印章及提款卡等物交予
      該名自稱「黃國勝」之人，且觀之卷附上開第一銀行北台中分行帳戶之資金往
      來明細表，確有包含告訴人乙○○匯入之多筆款項匯進、提出，足見被告所供
      上開情節非虛。按銀行活期儲金帳戶可供款項之存匯、提領，係一般人均可輕
      易申請開設，並無任何資格條件之限制，此為具備普通知識經驗之一般人在日
      常生活經驗所俱知之常識。故如非係以「借人頭」之手法，欲利用他人之帳戶
      以詐騙財物，豈須付費借用他人之金融帳戶。被告係年逾三十餘歲之人，對於
      前揭一般生活經驗常識，豈有不知之理，竟以每本帳戶一千五百元、四千元不
      等之代價，將金融機構帳戶資料提供借予素不相識之人，顯然明知該不詳姓名
      之人係借用其帳戶以行詐騙他人財物之犯行，被告辯稱：僅係經濟困難，方起
      意出租帳戶，並不知該名男子係借用帳戶以詐騙他人財物云云，顯屬畏罪卸詞
      無足採信。本件罪証已甚明確，被告犯行堪以認定，應予依法論科。
二、查自稱「黃國勝」等人基於為自己不法所有之概括犯意，以「假貸款」之方式為
    詐術，使被害人乙○○陷於錯誤，而將本人之財物交付，該等真實姓名不詳之人
    應係犯連續詐欺取財罪甚明。被告甲○○收受代價將所有之金融帳戶提供該集團
    詐騙財物，顯係基於幫助他人詐欺取財之犯意，且所為提供金融帳戶予他人之行
    為亦屬刑法詐欺取財罪構成要件以外之行為，其既以幫助他人犯罪之意思而參與
    犯罪構成要件以外之行為，核其所為，均係犯刑法第三十條第一項、第三百三十
    九條第一項之幫助連續詐欺罪。被告於八十九年三月十六日及同月二十四日，在
    台中市○○路與東興路口之遠東商業銀行前，將所申請之金融機構存摺及郵局存
    摺交付予自稱「黃國勝」之人之行為，係基於同一幫助詐取財物犯意下之接續行
    為，僅侵害一個法益，只論以一罪。又被告前於八十五年間，因犯業務侵占、違
    反槍砲彈藥刀械管制條例、詐欺及妨害兵役法等案件，分別經台灣高雄地方法院
    及本院判處有期徒刑一年二月、三月、四月、三月確定，嗣經更定應執行有期徒
    刑一年八月，於八十六年八月十九日假釋付保護管束，於八十七年一月十七日假
    釋期滿執行完畢等情，有台灣台中地方法院檢察署刑案資料查註紀錄表、台灣高
    等法院被告全國前案紀錄表各乙份在卷可參，其於五年以內再犯本件有期徒刑以
    上之罪，為累犯，應依刑法第四十七條規定加重其刑。被告幫助他人犯詐欺取財
    罪，係從犯，爰依刑法第三十條第二項之規定，按正犯所犯詐欺取財罪之刑減輕
    之，並應依刑法第七十一條第一項規定先加後減之。爰審酌被告係因貪圖小利，
    一時失慮而提供所有之金融帳戶幫助他人詐騙財物，及犯罪後坦承部分犯行，尚
    有悔意，然其所交付之存款帳戶高達七個，犯罪情節非輕等一切情狀，量處如主
    文所示之刑。另刑法第四十一條業於九十年一月十日公布，而於同年一月十二日
    生效，依修正後之同法第四十一條第一項規定，本件被告等所犯最重本刑為五年
    以下有期徒刑，而受有期徒刑六月以下之宣告，自屬得易科罰金之情形，與修正
    前之刑法第四十一條相較，修正後之新法較有利於被告，自應依刑法第二條第一
    項前段，適用裁判時之法律，是以被告所處之主文之刑，並均諭知易科罰金之折
    算標準。
據上論斷，應依刑事訴訟法第二百九十九條第一項前段，刑法第二條第一項前段、第
三百三十九條第一項、第三十條第一項、第二項、第四十七條、修正後刑法第四十一
條第一項前段，罰金罰鍰提高標準條例第一條前段、第二條，判決如主文。
中      華      民      國      九十      年      十      月      三    日
                                臺灣臺中地方法院刑事第六庭
                                    法  官  劉  麗  瑛
右正本證明與原本無異。
如不服本判決，應於送達後十日內向本院提出上訴狀 （須附繕本） ，上訴於台灣高等
法院台中分院。
                                    書記官
中      華      民      國      九十      年      十      月      四    日
附錄論罪科刑法條
刑法第三百三十九條第一項
意圖為自己或第三人不法之所有，以詐術使人將本人或第三人之物交付者，處五年以
刑法第三十條第一項、第二項
幫助他人犯罪者，為從犯。雖他人不知幫助之情者，亦同。
從犯之處罰，得按正犯之刑減輕之。


司法院資訊處製作；財團法人民間司法改革基金會備份。
